【裁判字號】    94,上重訴,1271
【裁判日期】    951031
【裁判案由】    毒品危害防制條例
【裁判全文】
臺灣高等法院臺南分院刑事判決      94年度上重訴字第1271號
上  訴  人
即  被  告  甲○○
選任辯護人  吳剛魁  律師
上列上訴人因毒品危害防制條例案件，不服臺灣臺南地方法院94
年度重訴字第7號中華民國94年11月10日第一審判決（起訴案號
：臺灣臺南地方法院檢察署94年度營偵字第305號），提起上訴
，本院判決如下：
    主  文
原判決撤銷。
甲○○運輸第一級毒品，處有期徒刑玖年。
扣案之第一級毒品海洛因三大包、四小包，合計七包，淨重118.
39公克 (空包裝重4.62公克，純度78.24%，純質淨重92.63 公克
）、摻有海洛因香菸一支，重0.51公克、第二級毒品安非他命三
小包、一小包，合計四包，淨重1019.96公克（驗前總毛重3096
公克，包裝塑膠袋總重約21.20公克，淨重1020.03公克，取0.07
公克鑑驗用罄，餘1019.96公克）均沒收銷燬之。包裝上開毒品
之塑膠袋沒收。
    事  實
一、甲○○於民國（下同）94年2月14或15日，在高雄市○鎮區
    ○○路167號住處附近，約定以現金新台幣（下同）10餘萬
    元之價格（惟尚未付款），向不詳姓名年籍綽號「阿狗」之
    成年男子購買第一級毒品海洛因三大包、四小包，合計淨重
    118.39公克（空包裝重4.62公克，純度78.24%，純質淨重92
    .63 公克）。甲○○另於94年2月17日晚間9至10時間，在位
    於高雄市○鎮區○○路167號其住處附近，約定以新台幣147
    萬元之代價（惟尚未付款），向不詳姓名年籍綽號「阿沖」
    之成年男子，購買第二級毒品安非他命三大包、一小包，合
    計總毛重3096公克（包裝塑膠袋總重約21.20公克）。嗣甲
    ○○基於運輸第一、二級毒品海洛因及安非他命之犯意，於
    同年月十八日凌晨零時許，駕駛其姐夫蕭志睿所有車牌XU-1
    101自用小客車，搭載友人姚雨利（另由檢察官偵辦）自高
    雄出發，欲北上前往苗栗縣頭份鎮某地，而將上開第一級毒
    品海洛因三大包，重約130公克，放置在右前做擋風玻璃下
    之面紙盒內。第二級毒品安非他命三大包放置於上述車輛右
    後座下方擺放塑膠充氣墊位置之下面黑色背包內，另將第一
    級毒品海洛因四小包及第二級毒品安非他命一小包放置於隨
    身攜帶之手提包香菸盒內而加以運輸。嗣於同日凌晨2時37
    分許，甲○○駕駛該車行經國道一號高速公路北向280公里
    處（即位於台南縣後壁鄉之新營收費站），因任意變換車道
    ，行跡可疑，經警攔車盤查而查獲上情。並扣得第一級毒品
    海洛因三大包、四小包，合計淨重118.39公克（空包裝重
    4.62 公克，純度78.24%，純質淨重92.63公克）；第二級毒
    品安非他命三大包、一小包，總計毛重約3096公克，（包裝
    塑膠袋總重約21.20公克），及施用毒品所用之塑膠管子一
    條、玻璃吸管一支、摻有海洛因香菸一支等物（施用毒品部
    分另由檢察官簽分偵辦）。
二、案經國道公路警察局第四警察隊報請臺灣臺南地方法院檢察
    署檢察官偵查起訴。
    理  由
一、訊據上訴人即被告坦承在上揭時地伊所駕駛之有車牌XU-110
    1自用小客車上為警查獲第一級毒品海洛因及第二級毒品安
    非他命之事實不諱，惟否認扣案之第二級毒品安非他命係伊
    以一百四十七萬元向綽號「阿沖」之乙○○所購買，辯稱安
    非他命係綽號「阿沖」之乙○○暫時寄放在伊處。第一級毒
    品海洛因係買來供自己吸用云云。
二、經查，上訴人於94年2月18日凌晨零時許自高雄駕駛自小客
    車北上，車內置放扣案之安非它命，欲前往苗栗縣頭份鎮，
    於同日凌晨2時37分在國道一號高速公路新營收費站北上車
    道，經警盤查，在同日三時許警方經其同意進行搜索，分別
    在車上右前座擋風玻璃下之面紙盒內及隨身攜帶之手提包香
    菸盒內查獲第一級毒品海洛因三大包、四小包，合計淨重11
    8.39公克。另在分別其隨身攜帶之手提包香菸盒內查獲第二
    級毒品安非他命一小包、車輛右後座充氣墊下之踏板上，查
    獲第二級毒品安非他命三大包，總計毛重約3096公克。（包
    裝塑膠袋總重約21.20公克）隨即為警以現行犯逮捕等情，
    業經證人即國道公路警察局第四隊員警陳建志於偵查中證述
    甚詳（94年3月3日之偵訊筆錄，偵查卷第三十三頁），並有
    搜索扣押筆錄、逮捕通知及扣押物品目錄表各一份在卷可按
    。次查，上開扣案之白粉七包，經送請法務部調查局鑑定結
    果，均含第一級毒品海洛因成分，淨重118.39公克（空包裝
    重4.62公克，純度78.24%，純質淨重92.63公克）；另扣案
    之白色晶體四包（含三大包、一小包），經送請內政部警政
    署刑事警察局鑑定結果，檢出有二級毒品安非他命成分，其
    純度約為93.0%，此有法務部調查局調科壹字第200005460號
    鑑定通知書影本（原審卷第三十二頁）及內政部警政署刑事
    警察局94年3月14日刑鑑字第0940028250號鑑定書附卷可稽
    （原審卷三十一頁），足證上訴人上開自白與事實相符，自
    得採為上訴人論罪依據。
三、被告辯稱案發當晚駕車北上之目的係欲前往苗栗頭份找徐秀
    梅賭博，雖經徐秀梅於原審到庭證述在卷。惟證人徐秀梅證
    稱，被告與其約好94年2月17日晚上九點會到，被告未於約
    定時間到達之前，徐秀梅尚曾打電話向被告查問（見原審卷
    九十七頁至一0二頁），惟被告於警訊中供稱係於2月18日0
    時許從高雄出發，欲往苗栗頭份賭博（見警卷第三頁），參
    酌高雄到苗栗頭份如行駛高速公路約需三至四小時的車程，
    被告復在新營休息站休息二十分鐘（詳姚雨利警訊筆錄），
    及其於2月18日凌晨二時三十七分才到達新營收費站，則被
    告到達頭份之時間應在凌晨四時以後。被告與遠在竹南之徐
    秀梅相約晚間九點在頭份賭博，卻在過了約定時三小時後之
    凌晨零點才從高雄出發，則被告供稱案發當夜駕車北上係欲
    往頭份賭博，是否實在，已非無疑。退步言之，縱認被告有
    關案發當晚係為前往苗栗找徐秀梅賭博之供述為實在。但查
    ，海洛因及安非他命均係違禁品，將之放置於車上行駛高速
    公路，被警查獲之機率相當高，且被告所攜帶之毒品為數不
    少，如遭查獲，損失必然相當慘重，且將遭刑事訴追。如非
    被告有運輸毒品之主觀犯意而加以運輸，理應將之藏放家中
    ，豈有將之放在車上而在高速公路行駛之理? 從而，被告確
    有運輸第一級、第二級毒品之犯行，應堪認定。
四、被告甲○○開車自高雄同時將第一、二級毒品海洛因及安非
    他命運往苗栗縣頭份鎮，途中於新營收費站為警查獲，所為
    係同時犯毒品危害防制條例第四條第一項之運輸第一級毒品
    罪及同條第二項運輸第二級毒品罪。運輸毒品罪之既遂與未
    遂，應以已否起運為準，既已啟運，構成該罪之輸送行為即
    已完成，不以達到目的地為既遂條件。（最高法院93年度台
    上字第3018號判決參照）本件被告甲○○既已由高雄出發，
    雖尚未達目的地，即為警查獲，仍應論以運輸既遂罪。被告
    所犯運輸第一級毒品罪與運輸第二級毒品罪係一行為觸犯數
    罪名，屬想像競合犯之關係，應從一重之運輸第一級毒品罪
    處斷。其持有一、二級毒品係為達運輸之目的，故其持有第
    一、二級毒品之低度行為，應為運輸第一、二級毒品之高度
    行為所吸收，不另論罪。公訴意旨以被告甲○○與不詳姓名
    年籍綽號「阿狗」、「阿聰」之成年男子 (使用行動電話號
    碼0000000000，另簽分他案偵辦）意圖營利，基於販賣第一
    級毒品海洛因、第二級毒品安非他命之犯意聯絡，於民國94
    年2月14或15日，在高雄市○鎮區○○路167號住處附近，由
    「阿狗」交付第一級毒品海洛因三大包、四小包，總計毛重
    約130公克，價值約20萬元；及於同年2月17日，在上開住處
    ，由「阿聰」交付第二級毒品安非他命三大包、一小包，總
    計毛重約3070公克，價值約147萬元，而由「阿狗」、「阿
    聰」分別與購毒者聯絡交易之時間、地點後，再由甲○○於
    同年2月18日凌晨零時許，駕駛車牌號碼XU—1101號自用小
    客車，攜帶上述毒品，自高雄出發，欲北上苗栗縣頭份鎮所
    約定之地點交易，至於其中第一級毒品海洛因四小包、第二
    級毒品一小包則作為甲○○之報酬，因認被告涉犯毒品危害
    防制條第四條第一項之販賣第一級毒品罪嫌，及同條例第四
    條第二項之販賣第二級毒品罪嫌云云。按認定犯罪事實所憑
    之證據，雖不以直接證據為限，間接證據亦包括在內，但無
    論其為直接或間接證據，其為訴訟上之證據，必須達於一般
    人均可得確信其為真實之程度，而無合理之懷疑存在時，始
    得據為被告有罪之認定，倘若犯罪事實之證明尚未達此一程
    度，仍有合理之懷疑存在，審理事實之法院即應盡職權調查
    證據，澄清此項合理之懷疑，使之達於可得確信之程度，始
    為適法，否則仍不能遽為被告有罪之判斷。(參最高法院90
    年度臺上字第3115號判決意旨）本件公訴人無非以被告於94
    年2月18日凌晨二時三十七分許，在國道一號高速公路新營
    收費站，查獲被告駕駛之自用小客車上有「阿狗」、「阿聰
    」委託持有之上開第一、二級毒品，及被告所使用之000000
    0000號行動電話自94年2月1日起至同年2月18日之通聯紀錄
    異常密集頻繁，為論處被告上開罪名之依據。然查，依據公
    訴人提出之被告使用之0000000000號行動電話通聯記錄，僅
    足以證明被告自94年2月1日起至同年2月18日之異常密集通
    聯之事實，至於係聯絡何事? 是否與販賣毒品有關? 被告究
    竟於何時在何地將毒品販賣予何人? 均未見公訴人有何舉證
    。而被告固然遭查獲持有毒品，但尚難因此而推論被告有販
    賣毒品之犯行。次按，裁判上一罪案件，檢察官就犯罪事實
    一部起訴者，依刑事訴訟法第二百六十七條規定，其效力及
    於全部，受訴法院基於審判不可分原則，對於未經起訴之其
    餘事實，應一併審判，此為犯罪事實之一部擴張；同理，檢
    察官所起訴之全部事實，經法院審理結果認為一部不能證明
    犯罪或行為不罰時，僅於判決理由內說明不另為無罪之諭知
    ，毋庸於主文內為無罪之宣示，此為犯罪事實之一部縮減。
    至於刑事訴訟法第三百條所規定，有罪之判決，得就起訴之
    犯罪事實，變更檢察官所引應適用之法條者，係指法院在事
    實同一之範圍內，不變更起訴之犯罪事實；亦即在不擴張及
    減縮原訴之原則下，於不妨害基本社會事實同一之範圍內，
    始得自由認定事實，適用法律，三者不能混為一談。易言之
    ，檢察官依裁判上一罪起訴之甲、乙犯罪事實，經法院審理
    結果，倘認為甲事實不能證明其犯罪，但係犯有裁判上一罪
    關係之乙、丙事實時。關於甲事實部分，為犯罪事實之減縮
    ，僅於理由說明，不另為無罪之諭知；關於丙事實部分，則
    為犯罪事實之擴張，依審判不可分原則，應一併審判，不發
    生變更起訴法條問題。本件依檢察官起訴之事實，係指：上
    訴人販賣第一、二級毒品，經警查獲，而依毒品危害防制條
    例第四條第一項、同條第二項之販賣第一級毒品及販賣第二
    級毒品罪嫌，提起公訴。其持有一、二級毒品係為販賣之用
    ，故其持有第一、二級毒品之低度行為，應分別為販賣第一
    、二級毒品之高度行為所吸收，均不另論罪。本院審理結果
    ，認定被告並無販賣第一、二級毒品之犯行，但有運輸第一
    、二級毒品之行為，而持有部分業經起訴，且持有之低度行
    為復為運輸之高度行為吸收，爰依毒品危害防制條例第四條
    第一項、第二項之運輸第一、二級毒品，依想像競合犯之規
    定，論處較重之販賣第一級毒品罪罪刑。於此情形，關於無
    販賣犯行，為犯罪事實之減縮，爰不另為無罪之諭知；關於
    運輸第一、二級毒品部分，則為犯罪事實之擴張，依審判不
    可分原則，應一併審判，不發生變更起訴法條問題，附此敘
    明。本件查無積極證據證明被告有多次運輸毒品之行為，僅
    有一次即本件運輸毒品行為即被查獲、運輸毒品之數量尚難
    認為龐大，犯罪情狀可堪憫恕，如論以法定最低度之無期徒
    刑，仍嫌過重，爰依修正前刑法第五十九條之規定，酌量減
    輕其刑。又被告行為後，刑法第五十五條前段關於想像競合
    犯及第五十九條關於刑之酌減之規定，業經修正，並自九十
    五年七月一日起施行，修正後刑法第五十五條規定想像競合
    犯，從一重處斷時，增訂所科處刑罰，不得科以較輕罪名所
    定最輕本刑以下之刑；修正後第五十九條規定犯罪之情狀顯
    可憫恕，認科以最低度刑仍嫌過重者，得酌量減輕其刑。此
    科刑限制或法院就刑之酌減審認標準，雖為修正前刑法所無
    ，但其乃法理及審認標準之明文化，非屬法律變更（最高法
    院九十五年度第八次刑事庭會議決議參照）。是刑法第五十
    五條、第五十九條關於想像競合犯、刑之酌減之規定，修正
    前後，法律既未變更，則依修正後刑法第二條第一項規定，
    仍應適用被告行為時法，即本件仍應適用修正前刑法第五十
    五條前段及修正前第五十九條規定，併此敘明。又被告行為
    後，刑法第六十五條第二項關於無期徒刑減輕者，修正為二
    十年以下十五年以上有期徒刑，使法官量刑範圍受到限縮，
    行為人將受到較舊法為重或刑期較高之刑罰，行為人受處罰
    之實質內涵顯有變更，應屬刑法第二條第一項之法律變更，
    自應比較新舊法適用最有利於行為人之舊法。
五、原審以被告罪證明確，予以論罪科刑，固非無見。惟 (一）
    本件查無積極證據證明被告確有販賣第一、二級毒品之犯行
    ，已如前述，原審竟論以毒品危害防制條第四條第一項之販
    賣第一級毒品罪及同條例第四條第二項之販賣第二級毒品罪
    ，顯有未洽；（二）犯罪事實應依證據認定，有罪之判決書
    ，應於理由內記載認定犯罪事實所憑之證據及其認定之理由
    。本件扣案之白粉七包及白色晶體四包，經分別送請法務部
    調查局及內政部警政署刑事警察局鑑定結果，認定係第一級
    毒品海洛因及第二級毒品安非他命，並有鑑驗通知書二紙附
    卷可稽，惟原審就此並未於理由欄內敘明之，亦有理由不備
    之違法。本件上訴意旨指摘原判決不當，為有理由，原判決
    自應由本院撤銷改判。爰審酌被告並無前科紀錄，有臺灣高
    等法院被告前科紀錄表可參，犯罪之動機、目的、手段，犯
    罪時所受之刺激及其品性、生活狀況、智識程度、犯罪所生
    之損害，及犯罪後態度等一切情狀，量處如主文所示之刑。
    至扣案之第一級毒品海洛因三大包、四小包，合計七包，淨
    重118.39公克（空包裝重4.62公克，純度78.24%，純質淨重
    92.63公克）、摻有海洛因香菸一支，重0.51公克、第二級
    毒品安非他命三小包、一小包，合計四包，淨重1019.96公
    克（驗前總毛重309 6公克，包裝塑膠袋總重約21.20公克，
    淨重1020.03公克，取0.07公克鑑驗用罄，餘1019.96公克）
    ，均依毒品危害防制條例第十八條第一項沒收銷燬之。至於
    用以包裝之塑膠袋，既有防止毒品裸露、逸出及潮濕之功用
    ，並便於攜帶，自係專供販賣乃運輸毒品所用之物，且屬被
    告所有，爰依毒品危害防制條例第十九條第一項規定沒收之
    （參最高法院94年台上字第6514號判決）。另扣案之玻璃管
    、塑膠管等物，係被告施用海洛因或安非他命所用之物，與
    本件被告運輸海洛因及安非他命之犯行無關，宜由另案施用
    毒品部分處理，本件不併予沒收，一併敘明之。
據上論斷，應依刑事訴訟法第三百六十九條第一項前段、第三百
六十四條、第二百九十九條第一項前段，修正前刑法第五十五條
前段、修正前刑法第五十九條、修正前刑法第六十五條第二項、
刑法第二條第一項前段、毒品危害防制條例第四條第一項、第十
八條第一項、第十九條第一項，判決如主文。
本案經檢察官劉得鉦到庭執行職務。
中    華    民    國    95    年    10    月    31    日
                  刑事第六庭    審判長法  官  蔡崇義
                                      法  官  董武全
                                      法  官  曾文欣
以上正本證明與原本無異。
如不服本判決，應於收受本判決後十日內向本院提出上訴書狀。
其未敘述上訴理由者並得於提起上訴後十日內向本院補提理由書
狀（均須按他造當事人之人數附繕本）「切勿逕送上級法院」。
                                      書記官  李育儒
中    華    民    國    95    年    11    月    1     日
附錄法條：
毒品危害防制條例第四條第一項、第二項
製造、運輸、販賣第一級毒品者，處死刑或無期徒刑；處無期徒
刑者，得併科新臺幣一千萬元以下罰金。
製造、運輸、販賣第二級毒品者，處無期徒刑或七年以上有期徒
刑，得併科新臺幣七百萬元以下罰金。


司法院資訊處製作；財團法人民間司法改革基金會備份。
